【裁判字號】    99,上易,442
【裁判日期】    991215
【裁判案由】    詐欺
【裁判全文】
臺灣高等法院臺南分院刑事判決         99年度上易字第442號
上  訴  人  臺灣臺南地方法院檢察署檢察官
被      告  林伯泓
上列上訴人因被告詐欺案件，不服臺灣臺南地方法院98年度易字
第1393號中華民國99年5月21日第一審判決（起訴案號：臺灣臺
南地方法院檢察署98年度偵字第13938號；移送併辦案號：臺灣
高雄地方法院檢察署99年度偵字第20913號、臺灣臺南地方法院
檢察署99年度偵字第9914、9916、9917、9918、9919、9920、
9937、9970、10089、10090號），提起上訴，本院判決如下：
    主  文
上訴駁回。
    理  由
一、公訴意旨略以：被告林伯泓明知交付自己金融機構帳戶予不
    詳之人，該帳戶將可能遭他人利用作為犯罪工具，猶基於縱
    有人以其金融帳戶實施財產犯罪，亦不違背其本意之不確定
    故意，於民國98年8月3日，在臺南市○區○○○路某處，將
    其申辦之中華郵政股份有限公司臺南德高厝郵局帳號：0000
    000-0000000號帳戶之存摺及提款卡（含密碼）交付予真實
    姓名年籍不詳自稱「羅專員」之成年男子。嗣詐欺集團成員
    取得上開帳戶後，即意圖為自己之不法之所有，而在網際網
    路上盜用「mou520520」帳號，佯稱欲販賣商品，致郭玉華
    不疑有他，於98年8月6日下標購買，並於98年8月9日匯款新
    台幣（下同）3,000元至上開德高厝郵局帳戶，然因遲未收
    受所標購之產品，始知受騙。因認被告林伯泓涉有刑法第33
    9條第1項詐欺取財罪之幫助犯行。
二、公訴人認被告林伯泓涉有上開幫助詐欺取財之犯行，係以被
    告坦承於98年8月3日將其上開德高厝郵局帳戶之存摺、提款
    卡及密碼交予自稱「羅專員」之事實；證人郭玉華於警詢中
    指訴因被詐騙而將款項匯入被告上開帳戶內之事實；被告之
    德高厝郵局開戶申請書及往來明細、被害人郭玉華存摺影本
    、匯款指定帳號畫面資料等，為其主要論據。訊據被告則堅
    決否認涉有上開犯行，辯稱：其為支付家中生活開銷，需要
    辦理貸款，於98年7、8月間看「小兵立大功」廣告，撥打廣
    告上之電話0000000000、0000000000和對方聯絡，對方自稱
    「羅專員」，告知可代為辦理貸款，惟需提供帳戶存摺、提
    款卡用以製作交易往來紀錄，其始於98年8月3日將上開帳戶
    存摺、提款卡交給對方指定之人，其並未將存摺、提款卡交
    付對方用以詐騙被害人等語。
三、按不能證明被告犯罪者，應諭知無罪之判決。又犯罪事實應
    依證據認定之，無證據不得認定犯罪事實，刑事訴訟法第30
    1條第1項、第154條第2項分別定有明文。再事實之認定，應
    憑證據，如未能發現相當證據，或證據不足以證明，自不能
    以推測或擬制之方法，以為裁判基礎；被告否認犯罪事實所
    持之辯解，縱屬不能成立，仍非有積極証據足以証明其犯罪
    行為，不得遽為有罪之認定；又所謂認定犯罪事實之證據，
    係指足以認定被告確有犯罪行為之積極證據而言，而認定犯
    罪事實所憑之證據，雖不以直接證據為限，間接證據亦包括
    在內，然而無論直接或間接證據，其為訴訟上之證明，須於
    通常一般人均不致有所懷疑，而得確信其為真實之程度，始
    得據之為有罪之認定，倘其證明尚未達到此一程度，而有合
    理懷疑存在時，自應對被告為有利之認定，而為無罪判決之
    諭知。
四、經查：
(一)、被告辯稱其係為辦理貸款，撥打廣告刊登之電話0000000000
    、0000000000和對方連絡，並於98年8月3將上開帳戶存摺、
    提款卡交予對方指定之人，之後密集與對方連絡，嗣於聯絡
    不上對方後即將上開帳戶掛失等情，據其提出中華日報、小
    兵立大功廣告2份影本（見本院卷第14、15頁），並有被告
    所持用之0000000000、0000000000號電話與0000000000、00
    00000000、0000000000號電話自98年7月1日至同年8月31日
    之通聯記錄在卷可按。依據上開通聯紀錄顯示，被告於寄件
    予對方之前自98年7月31日至同年8月3日之期間，共與對方
    通話3通，自交付帳戶後之98年8月4日起算，計有8月14日10
    通，8月16日14通，8月14日6通，8月21日1通，共計31通，
    則被告確實於交付對方上開帳戶資料之後，仍密集與對方聯
    繫，若被告確實將上開帳戶存摺、提款卡交付對方作為詐騙
    使用，被告何須於交付帳戶之後再與對方密集聯繫？
(二)、再者，上開在報紙上刊登小兵立大功之詐騙集團，嗣經警查
    獲，該案被告林睿杰業已坦承受陳進福之指示，向被告林伯
    泓收取帳戶，且林睿杰、陳進福均經檢察官提起公訴，業經
    本院向臺灣高雄地方法院調取99年度審易字第4270號卷核閱
    屬實，且警方在查獲該案被告時，並扣得陳進福所使用之行
    動電話，其中0000000000號之行動電話上，尚留有被告林伯
    泓於98年8月16日所傳之簡訊，內容為「我叫林伯泓，有事
    問羅先生，請羅先生回電」，有警詢筆錄可憑，雖陳進福供
    稱伊已忘記內容為何意，惟此與被告所辯伊因要辦貸款而將
    前揭帳戶交給羅專員後，一直找羅專員詢問辦理貸款進度之
    情形，並無扞挌之處，是被告所稱其交付上開帳戶存摺、提
    款卡，係為辦理貸款，且於取得貸款前為聯絡領取貸款事宜
    而與代辦者密集聯繫，確實符合一般經驗法則而可採。
五、綜上所述，被告所辯稱之情節，應屬可信，此外，公訴人並
    未再提出其他確切而足證被告犯行之證據，則公訴人所提出
    之證據，並不足以使本院形成被告涉有幫助詐欺取財罪之犯
    行之確切心證，原審為被告無罪之諭知，經核並無違誤，檢
    察官上訴意旨，以被告在羅專員真實姓名、住所、聯絡方式
    、所屬公司行號、申辦貸款等細節均未盡明瞭之前率而將帳
    戶提供他人使用，仍認被告有幫助詐欺犯意云云，指摘原判
    決不當，非有理由，應予駁回。
六、又本件起訴部分業經為無罪之判決，則檢察官移送併辦案件
    臺灣高雄地方法院檢察署99年度偵字第20913號、臺灣臺南
    地方法院檢察署99年度偵字第9914、9916、9917、9918、99
    19、9920、9937、9970、10089、10090號部分，本院無從審
    理，故應退回檢察官另為適法之處理，併此敘明。
據上論結，應依刑事訴訟法第368條，判決如主文。
本案經檢察官吳忠賢到庭執行職務。
中    華    民    國    99    年    12    月    15    日
                  刑事第五庭    審判長法  官  楊明章
                                      法  官  黃國永
                                      法  官  趙文淵
以上正本證明與原本無異。
不得上訴。
                                      書記官  呂宬樂
中    華    民    國    99    年    12    月    15    日

司法院資訊處製作；財團法人民間司法改革基金會備份。
